最高法院刑事判決　　　　　　　　　　　　　　　八十六年度台上字第六一五二號
　　上　訴　人　乙○○
　　　　　　　　甲○○
　　　　　　　　丙○○
右上訴人等因違反台灣地區與大陸地區人民關係條例案件，不服台灣高等法院高雄分
院中華民國八十五年十月十五日第二審判決（八十五年度上訴字第一三七三號，起訴
案號：台灣高雄地方法院檢察署八十四年度偵字第一九七五二、二○六○七、二○七
六五號），提起上訴，本院判決如左：
    主  文
原判決撤銷，發回台灣高等法院高雄分院。
    理  由
本件原判決認定上訴人丙○○意圖違反規定，使大陸地區人民非法進入台灣地區，居
間介紹他人僱用大陸地區人民從事未經許可之工作，乃與上訴人即高雄市籍「昇福順
三號」漁船船長乙○○、船員甲○○共謀載運大陸地區人民偷渡入境，由丙○○出資
新台幣（下同）二十萬元之代價，於民國八十四年十月四日十七時許，僱用乙○○、
甲○○二人駕駛該艘漁船由高雄第二港口出港，前往東經一百二十度，北緯二十二度
三十分之公海海面上，向一艘不知船名之漁船接運吳正鳳、吳正仁、陳昌兵、吳翊強
、陳茂文、高法兵、吳兆雄、翁祖忠、薛理霖、薛建國、劉阿福等十一名及不詳姓名
者二十四名合計三十五名大陸偷渡客上船，於翌（五）日上午十一時許，載返高雄港
，使該大陸偷渡客非法進入台灣地區。丙○○復與林華山、簡弘隆（以上二人另案審
理）二人及不詳姓名成年人數人，共謀將該批大陸偷渡客載往北部就業，居間介紹不
詳姓名之雇主僱用該大陸地區人民從事未經許可之工作，乃由丙○○以一萬五千元之
代價，於八十四年十月五日十二時五十分，僱用林華山、簡弘隆二人駕駛ＡＡ－七七
八號廂型車，前往高雄市小港輪渡站旁，接運上開十一名偷渡進入台灣地區之大陸人
民前往北部就業，並以廂型車運送方式使渠等隱避，以免為警查獲，另二十四名不詳
姓名之偷渡客則在丙○○之安排下，僱用不詳姓名之人數人，順利接運至北部，再由
丙○○居間介紹不詳姓名之雇主僱用，從事未經許可之工作並使之隱避。經警於八十
四年十月五日十二時五十分，在高雄市小港輪渡站旁查獲林華山、簡弘隆及上開吳正
鳳等十一名大陸偷渡客而循線查獲等情。因而撤銷第一審不當之判決，改判仍論處上
訴人等共同違反不得使大陸地區人民非法進入台灣地區之規定罪刑，固非無見。
惟查(一)原判決事實欄既認定上訴人等共謀，由丙○○以二十萬元代價，僱用乙○○、
甲○○駕駛「昇福順三號」漁船，前往公海，向一艘不知船名漁船（依甲○○警訊之
供述，係一艘以塑膠布遮蓋船名之ＣＴ－３澎湖籍漁船），接運三十五名大陸偷渡客
非法進入台灣地區，則上訴人等與該艘澎湖籍漁船船員間關係如何﹖是否為共犯﹖原
判決未見說明，難謂適法。(二)原判決事實欄既認定上訴人丙○○係以一萬五千元代價
，僱用林華山、簡弘隆駕駛廂型車，前往高雄市小港輪渡站旁，接運吳正鳳等十一名
大陸偷渡客欲往北部就業時為警查獲，另二十四名不詳姓名之大陸偷渡客，則在丙○
○安排下，僱用不詳姓名人數人，接運至北部，由丙○○居間介紹予不詳姓名之雇主
僱用，從事未經許可之工作，並使之隱避，則就居間介紹該二十四名不詳姓名大陸偷
渡客從事未經許可之工作及使之隱避部分，林華山、簡弘隆顯未參與，原判決亦論以
共犯，殊有未合。(三)原判決事實欄認定二十四名不詳姓名大陸偷渡客，在上訴人丙○
○安排下，僱用不詳姓名人數人，接運至北部，居間介紹予不詳姓名雇主僱用之事實
，理由內並未說明所憑之證據及認定之理由，自屬理由不備。以上或為上訴意旨所指
摘，或為本院得依職權調查之事項，應認有發回更審之原因。至原判決不另諭知無罪
部分，基於審判不可分原則，應併發回。又台灣地區與大陸地區人民關係條例部分條
文，已於八十六年五月十四日經修正公布施行，該條例第八十三條第一項在修正之列
，刑度已有變更，於更審判決時應注意比較適用。
據上論結，應依刑事訴訟法第三百九十七條、第四百零一條，判決如主文。
中      華      民      國    八十六    年      十      月     十六     日
                              最高法院刑事第九庭
                                  審判長法官  謝  家  鶴
                                        法官  羅  一  宇
                                        法官  吳  昭  瑩
                                        法官  花  滿  堂
                                        法官  陳  世  淙
      右正本證明與原本無異
                                              書  記  官
中      華      民      國    八十六    年      十      月    二十三    日
